臺灣臺北地方法院刑事判決　　　　　　　　　　　　　　九十年度訴字第五八四號
　　公　訴　人　臺灣臺北地方法院檢察署檢察官
　　被　　　告　戊○○
　　選任辯護人　曹麗文律師
右列被告因詐欺案件，經檢察官提起公訴（八十九年度偵字第二一二七六號），本院
判決如左：
    主  文
戊○○行使偽造私文書，足以生損害於他人，處有期徒刑參月，如易科罰金，以參佰
元折算壹日，緩刑貳年。
偽造於巨航快遞單（一式四聯）上之「楊珮菁」署押壹枚沒收。
    事  實
一、戊○○係丑○○之同居女友，於八十九年十月二十六日上午十時許，因甲○○○○行信用卡部專員陳俊安前往台北縣新店市○○路七五巷三弄二六號四樓丑○○
    、子○○兄弟住處，按啟門鈴表示欲交付楊珮菁之快遞郵件時，戊○○竟偽稱係
    楊珮菁本人，而在巨航快遞單（一式四聯）之簽收欄偽造楊珮菁署押一次用以表
    示業經收訖，並將該具收據性質之巨航快遞單私文書持向陳俊安行使，以此方式
    冒領子○○（另案偵辦）前偽以楊珮菁名義向甲○○○○行申辦之信用卡，足以
    生損害於楊珮菁及甲○○○○行，為偕同陳俊安前往埋伏之員警當場查獲。
二、案經台北縣警察局中和分局報請台灣台北地方法院檢察署檢察官偵查起訴。
    理  由
甲、有罪部分：
一、訊據被告戊○○就其於右揭時地，為受領楊珮菁之快遞，在巨航快遞單（一式四
    聯）上簽署楊珮菁之情固不爭執，並有巨航快遞單在卷可稽，惟辯稱：丑○○平
    日為客戶代辦信用卡及電話卡，案發前丑○○說若有寄東西來就幫他代收，有人
    問就說身分證拿去辦護照，當日陳俊安說是楊珮菁的快遞，我說人不在沒有印章
    ，他說你幫他代簽就可以了，我簽完後他就問我有沒有楊珮菁的身分證，我說去
    辦護照，警察就衝進來云云。惟查，證人陳俊安即甲○○○○行信用卡中心職員
    於警訊中稱：「我告訴高女稱：『你是楊珮菁嗎？』高女稱『是』，我要求他出
    具楊珮菁信用卡身分證，他向我稱；『身分證拿去辦護照』，他在簽收單上簽立
    楊珮菁後遭警方逮捕」（見偵查卷第八頁反面），偵訊中亦結證稱：「我說『這
    裡有一封快遞，請問楊珮菁小姐是否住這』，高說『是』，我問是否本人，他說
    他是。我還問他『證件可否讓我核對，是否本人親收』，高還說『身分證拿去辦
    護照』，我再問一次『你確定是本人』，他回答『是』，我才讓他簽收」（見偵
    查卷第三三八頁反面、第三三九頁正面），核與本院調查中結證稱：「當天我在
    一樓按門鈴，戊○○出來答應，我說要送楊珮菁信用卡請本人代簽收，被告開門
    後就說她是辛○○，我有要求其出示身分證，她告知我身分證在辦護照，我說若
    你是本人你就簽收，然後被告就簽收下來了」（見本院卷第四七頁）等語一致。
    衡諸一般代理簽收情形，代理人僅得簽署代理人姓名並表明代理本人之旨，被告
    倘非於當時表明其為楊珮菁本人，而僅代為簽收，何以未於系爭快遞單上簽署被
    告姓名及代理意旨，而逕簽署楊珮菁之姓名？況被告曾於八十八年六月至八十九
    年四月間在中國信託商業銀行任職，有被告書立之說明書（見本院卷第九七頁）
    附卷可憑，自應就一般代理之義有所認知，其辯稱因陳俊安叫其代簽，即逕簽署
    楊珮菁，未冒用楊珮菁之姓名簽收云云，尚非可信。從而，被告偽稱係楊珮菁本
    人，而在巨航快遞單之簽收欄偽造楊珮菁署押一次用以表示業經收訖，並將該具
    有收據性質之巨航快遞單私文書持向陳俊安行使之犯行，堪以認定。
二、核被告戊○○所為，係犯刑法第二百十六條、第二百十條行使偽造私文書之罪。
    被告偽造楊珮菁署押之行為，係屬偽造私文書之部分行為，又其偽造私文書後持
    以行使，其偽造低度行為為行使之高度行為所吸收，均不另論罪。爰審酌被告雖
    偽稱為楊珮菁本人而就系爭快遞加以簽收，惟就其內之信用卡為子○○冒名申辦
    之信用卡乙節並不知情（詳如後述），及其犯罪動機、目的、犯罪之手段、專科
    肄業之智識程度一犯罪所生之危險或損害、犯罪後之態度等一切情狀，判處如主
    文所示之刑，並諭知易科罰金之折算標準，以示懲儆。又被告前未曾受有期徒刑
    以上刑之宣告，因一時失慮，偶罹刑典，事後坦承偽造楊珮菁署押犯行，具悔悟
    之意，經此刑之宣告後，應知警惕而無再犯之虞，本院因認暫不執行其刑為當，
    予以宣告緩刑，用啟自新。扣案之偽造於巨航快遞單（一式四聯）上之「楊珮菁
    」署押一枚，應依刑法第二百十九條之規定沒收。
乙、不另為無罪諭知部分：
一、公訴意旨略以：戊○○夥同丑○○（另案審理）、子○○（另案偵辦）共同意圖
    為自己不法之所有，恃詐欺取財為常業，在台北縣新店市○○路七五巷三弄二六
    號四樓住處，連續變造竊得或拾獲之王清順、壬○○、蔡永基、楊珮菁等人之身
    分證，並偽造渠等名義之各類所得扣繳暨免扣繳憑單等信用資料，冒用渠等名義
    偽填申請書向甲○○○○行等金融機構申領信用卡後持向特約商店刷卡消費，並
    偽造簽帳單持以行使，使特約商店陷於錯誤，以此方式詐得財物。復於不詳時、
    地，偽簽楊珮菁、蔡永基署名而虛偽製作遠傳電信行動電話服務申請書、信用卡
    專用代理付款授權書等私文書，足以生損害於王清順、壬○○、蔡永基、楊珮菁
    、甲○○○○行等金融機構及各特約商店，因認被告戊○○涉有行使變造特種文
    書、常業詐欺及洗錢罪嫌云云。
二、按犯罪事實應依證據認定之，無證據不得推定其犯罪事實。又不能證明被告犯罪
    者，應諭知無罪之判決，刑事訴訟法第一百五十四條、第三百零一條第一項分別
    定有明文。又刑事訴訟上證明之資料，無論其為直接證據或間接證據，均須達於
    通常一般之人均不致於有所懷疑，而得確信其為真實之程度，始得據為有罪之認
    定，若其關於被告是否犯罪之證明未能達此程度，而有合理性懷疑之存在，致使
    無從形成有罪之確信，根據「罪證有疑，利於被告」之證據法則，即不得遽為不
    利被告之認定（最高法院七十六年度台上字第四九八六號判例意旨參照），其以
    情況證據（即間接證據）斷罪時，尤須基於該證據在直接關係上所可證明之他項
    情況事實，本乎推理作用足以確證被告有罪，方為合法，不得徒憑主觀上之推想
    ，將一般經驗上有利被告之其他合理情況逕予排除，此觀諸最高法院三十二年度
    上字第六七號判例意旨亦甚明確。
三、本件公訴人認被告涉有右揭犯行，無非係以上開事實有丑○○、證人子○○之供
    述、證人陳俊安、陳聰棋、留子良、庚○、癸○○、丙○○、被害人楊珮菁、壬○○、己○○等人之證述，及扣案之署名壬○○之渣打信用卡（卡號：00000000
    00000000）一張、遠傳電信行動電話服務申請書、信用卡專用代理付款授權書、
    統一發票、詐購之浪琴表一只、記載發卡銀行電話、身分證字號、被害人年籍及
    信用卡卡號之單據共十紙、偽造之信用卡申請書、身分證、財力證明、簽帳單、
    消費明細等資料可資佐證為其論據。
四、訊據被告戊○○堅決否認有右述犯行，辯稱：丑○○係伊自八十九年二月交往之
    男友，自同年七月搬去同住上址，僅知丑○○從事信用卡代辦業務，並告稱若有
    東西寄來就先代收，八十九年十月二十六日十時許在上址查獲之物品均非其所有
    ，亦非其所填寫，不知該物品涉有違法情事等語。經查：證人子○○於偵查中稱
    ：「（提示八十九年度偵字第二一二七六號內卷內發票、申請書，問：這些東西
    是誰的？）我的，字跡也是我的，是辦信用卡資料」，「（問：你用這人名義辦
    假信用卡刷卡消費）對，我用這些資料寄給銀行申請信用卡，信用卡核可下來再
    去盜刷。」「（問：戊○○、丑○○知道你冒名申辦信用卡？）不知道。」（見
    偵查卷第八五反面、八六頁正面），經本院隔離訊問並提示八十九年十月二十六
    日十時許在上址查獲之偵查卷第二０至三七頁扣案證物，即遠傳電信行動電話服
    務申請書（楊珮菁代理蔡永基）、遠傳信用卡專用代理付款授權書（楊珮菁）各
    一份、身分證字號抄錄表二張、發卡銀行通訊電話資訊手稿二張、信用卡簽帳記
    錄表手稿六張、子○○名片、丁○○○○行信用卡金卡（壬○○），信用卡申請
    書影本（楊珮菁）、教師證及身分證影本（楊珮菁）各二份，經證人子○○詳視
    後稱上開扣案之物均係其個人所有並於其上簽署或填載，其兄丑○○或被告並不
    知情，在案發後始搬離該址等語（見本院卷第五二、五三頁），核與證人丑○○
    證稱：「發票及錶是寄來的，扣案的錶也是我的」（見偵查卷第六九頁正面），
    於本院調查中證稱：「十八頁發票是我買手錶的，十九頁（楊珮菁巨航快遞單）
    至三七頁應該是我弟的」，「警察請被告打電話給我時，我有說楊珮菁不是我申
    請的請他退回去」，「（提示偵查卷第一九頁至三七頁）這些東西是我弟搬出去
    後，我把他集中起來，放在房間裡」等語相符（見本院卷第五五、五六頁），由
    上述證言可悉，扣案之上開證物為丑○○或子○○所有，非被告所有，該等證物
    所涉冒名申辦信用卡及行動電話使用乙節，被告並不知情。被告雖為丑○○之同
    居女友，然不能據此逕認被告為共犯之推斷。再查，公訴人所舉證人陳俊安、陳
    聰棋、留子良、庚○、癸○○、丙○○等人均為銀行職員，其等證述僅得悉該銀
    行客戶之信用卡有遭人冒名申領使用情事；至被害人楊珮菁、壬○○、己○○等
    人之證述，亦僅得證實曾遺失證件，扣案信用卡非其等申請之事實，然此與被告
    究否使用該等變造證件申辦信用卡及行動電話，並持偽辦之信用卡向特約商店行
    使之犯行乙節，並無判斷之必然關聯。此外，復查無其他積極證據足資認定被告
    有公訴人所指行為，其犯罪自屬不能證明，然公訴人認被告行使變造特種文書及
    常業詐欺、洗錢罪部分，與前揭行使偽造私文書有罪部分，有牽連犯裁判上一罪
    之關係，爰不另為無罪之諭知。
據上論斷，應依刑事訴訟法第二百九十九條第一項前段，刑法第二百十六條、第二百
十條、第四十一條第一項、第七十四條第一款、第二百十九條，罰金罰鍰提高標準條
例第二條，判決如主文。
本案經檢察官乙○○到庭執行職務
中    華    民    國      九十一      年      三      月      八      日
                                      臺灣臺北地方法院刑事第九庭
                                          法  官  李莉苓
右正本證明與原本無異。
如不服本判決，應於判決送達後十日內，向本院提出上訴狀。
                                          書記官  沈芳君
中    華    民    國      九十一      年      三      月     十一     日
附錄本案所犯法條全文
中華民國刑法第二百十條
(偽造變造私文書罪)
偽造、變造私文書，足以生損害於公眾或他人者，處五年以下有期徒刑。
中華民國刑法第二百十六條
(行使偽造變造或登載不實之文書罪)
行使第二百十條至第二百十五條之文書者，依偽造、變造文書或登載不實事項或使登
載不實事項之規定處斷。
